【裁判字號】    89,易,741
【裁判日期】    890720
【裁判案由】    竊盜
【裁判全文】
臺灣板橋地方法院刑事判決                          八十九年度易字第七四一號
    公  訴  人  臺灣板橋地方法院檢察署檢察官
    被      告  甲○○
    輔  佐  人  乙○○
    指定辯護人  本院公設辯護人丁○○
右列被告因竊盜案件，經檢察官提起公訴（八十九年度偵字第九五五號），本院判決
如左：
    主  文
甲○○攜帶兇器竊盜未遂，處有期徒刑月，扣案之Ｔ型扳手壹支沒收。
    事  實
一、甲○○前於民國八十八年五月間犯竊盜案，經本院於同年十一月十八日以八十八
    年度易字第三一一七號刑事判決判處罰金一千銀元，如易服勞役以三百銀元折算
    一日，於同年十二月十六日判決確定，在該案審理期間，因其所騎三陽牌豪邁型
    一二五ＣＣ機車之排氣管損壞，為覓取零件換修，竟於同年十月十一日下午五時
    許另意圖為自己不法之所有，持其所有於客觀上對人身安全具有危險性之兇器Ｔ
    型扳手一支（鋼製質硬，直桿長約二十四公分，底部有一直徑約一點六公分之螺
    帽套頭，橫桿寬約十六公分），著手竊盜丙○○停放在臺北縣新莊市○○路一○
    二號前、與其機車同型之牌照ＥＥＹ─一五五號機車之排氣管，正卸下排氣管上
    二顆螺絲之際，即為丙○○同事戊○○發現報警當場查獲而未遂，並扣得其所有
    供行竊使用之之Ｔ型扳手一支。
二、案經臺北縣警察局蘆洲分局報請台灣板橋地方法院檢察署檢察官偵查起訴。
    理  由
一、查被告甲○○之外觀整潔，於本案訊問時，其注意力集中、態度合作，知本人、
    父親姓名及己身性別，暨開庭處所為法院，就所詢事項亦多切題回答，甚或迴避
    部分癥結，且與審判者頻有眼神接觸，已記明筆錄在卷（見本院八十九年七月六
    日訊問筆錄），可見其意識清楚，即有訴訟能力，合先敘明。
二、右揭事實業據被告甲○○於偵、審中供承不諱，核與被害人丙○○指訴其被害及
    證人戊○○所證發現被告持扳手卸下丙○○機車排氣管上螺絲後報案等情相符，
    並有經本院於八十九年七月六日審理時勘驗為鋼製質硬、直桿長約二十四公分、
    底部有一直徑約一點六公分之螺帽套頭、橫桿寬約十六公分之Ｔ型扳手一支扣案
    可稽，足證被告前開自白屬實，其竊盜犯行，堪以認定。又被告前於八十八年五
    月二十日上午五時二十分許在臺北縣三重市○○○路一八一號一樓騎樓下竊取牌
    照ＱＹＤ─二二九號機車之犯行，經本院於八十八年十一月十八日以八十八年度
    易字第三一一七號刑事判決科處罰金一千元，如易服勞役以三百元折算一日，於
    同年十二月十六日確定，有該判決及臺灣高等法院刑案紀錄簡覆表可憑，因本件
    行為時與前開犯行相距約五月，時間上已非緊接，被告亦供稱係伊機車排氣管損
    壞始覓取同型機車零件拆換（見偵查卷第六頁背面），顯係另行起意所為，與前
    次竊盜無連續犯之關係，是本件行為時雖在前案最後事實審宣示判決前，仍非該
    確定判決效力所及，自應依法論科。
三、被告甲○○所攜帶之鋼質Ｔ型扳手，於客觀上足以威脅人身安全，為具有危險性
    之兇器，其攜以著手行竊排氣管，尚未得手即被查獲，核係犯刑法第三百二十一
    條第二項、第一項第三款之攜帶兇器竊盜未遂罪，應按既遂犯之刑減輕之。又依
    輔佐人乙○○提出之殘障手冊、免役證明書及亞東醫院精神鑑定報告書等影本所
    載，被告甲○○固係輕度智障，經役政單位判定為丁等體位免役，其前案行竊時
    亦經亞東醫院鑑定係處於精神耗弱狀態；然刑法上之心神喪失與精神耗弱係依行
    為時精神障礙程度之強弱以定，與智能之高低間本無必然之關聯，而被告日常穿
    衣、吃飯、盥洗均能自理，食慾、睡眠正常，無幻聽、幻覺、妄想、自殺意念或
    暴力、攻擊傾向，於二年前開始騎乘機車外出，未曾肇事，曾於其親友之工廠內
    從事鐵工三年，現在臨近之麵包店內裝麵包，下班後多能按時回家等情，業據輔
    佐人陳明（見本院八十九年三月九日及同年七月六日訊問筆錄），且被告於庭訊
    時，除首揭情形外，多搖、點頭或以內容簡略、貧乏之短句回答，就金錢管理、
    數字概念及案發前之過往事項均無法作答，參以其既能外出覓取同型機車零件，
    再趁人不備持合適之工具卸下螺絲行竊，證人戊○○亦證稱被告遭查獲時經伊質
    問連說抱歉（見本院八十九年三月九日訊問筆錄），可見被告之智能較低，致其
    語文功能、抽象思考能力薄弱及衝動之控制稍有不足，但其偷竊時之意識、記憶
    清楚，並無明顯之精神症狀干擾其判斷，即無精神耗弱之情形，經送請國立臺灣
    大學醫學院附設醫院鑑定結果，亦同此認定，有該醫院八十九年六月二十二日
    校附醫精字第一四二四八號函檢附之精神鑑定報告書可憑，自無適用刑法第十八
    條第一、二項規定不罰或予減刑之餘地。茲被告前於八十八年五月間犯竊盜案，
    經本院判處罰金一千銀元，如易服勞役以三百銀元折算一日，於同年十二月十六
    日判決確定，有臺灣高等法院被告全國前案紀錄表可考，爰審酌其品行、犯罪動
    機、目的、手段、所生危害及犯罪後之態度等一切情狀，量處如主文所示之刑，
    資以懲儆。扣案之Ｔ型扳手係被告所有供犯罪所用之物為其所自承，應依法沒收
    。
據上論斷，應依刑事訴訟法第二百九十九條第一項前段，刑法第三百二十一條第二項
、第一項第三款、第二十六條前段、第三十八條第一項第二款，判決如主文。
本案經檢察官蔡宏展到庭執行職務
中      華      民      國    八十九    年      七      月     二十     日
                                     臺灣板橋地方法院刑事第五庭
                                          法  官  周建興
右正本證明與原本無異
如不服本判決應於送達後十日內向本院提出上訴狀
                                          書記官  許清秋
中      華      民      國    八十九    年      七      月     二十四   日
刑法第三百二十一條
犯竊盜罪而有左列情形之一者，處六月以上五年以下有期徒刑：
一、於夜間侵入住宅或有人居住之建築物、船艦或隱匿其內而犯之者。
二、毀越門扇、牆垣或其他安全設備而犯之者。
三、攜帶兇器而犯之者。
四、結夥三人以上而犯之者。
五、乘火災、水災或其他災害之際而犯之者。
六、在車站或埠頭而犯之者。
前項之未遂犯罰之。


司法院資訊處製作；財團法人民間司法改革基金會備份。
